臺灣臺中地方法院刑事判決　　　　　 94年度豐簡上字第653號
上　訴　人
即　被　告　甲○○
上列上訴人即被告因詐欺案件，不服本院豐原簡易庭九十四年度
豐簡字第五六七號中華民國九十四年八月三十一日第一審簡易判
決（聲請簡易判決處刑案號：臺灣臺中地方法院檢察署九十四年
度偵緝字第一０一四號），提起上訴，暨檢察官移送本院併案審
理（九十四年度偵字第一七九二五、一八五三三號），本院管轄
第二審之合議庭判決如下：
    主    文
原判決撤銷。
甲○○連續幫助共同連續意圖為自己不法之所有，以詐術使人將
本人之物交付，處有期徒刑陸月，如易科罰金，以參佰元折算壹
日。
    犯罪事實
一、甲○○得預見提供自己金融機構帳戶之帳戶之存摺、提款卡
    及密碼予不詳姓名成年人及其所屬詐欺集團之成員使用，該
    等人有可能以所取得之存摺、提款卡及密碼遂行其財產上犯
    罪之目的，竟仍基於縱若取得其存摺、提款卡及密碼之人用
    以實施犯罪，供作被害人匯款之用，仍不違背其本意之幫助
    使用其帳戶者向他人詐欺取財之不確定故意，即基於幫助該
    成年人及其所屬詐欺集團之成員詐欺取財之概括犯意：
（一）於民國九十四年一月十八日前之某日，將自己前於九十三
      年十一月十一日在中國信託商業銀行北豐原分行（以下簡
      稱中國信託北豐原分行）所開立帳號為000-000000000000
      號帳戶之存摺、提款卡及密碼，在其台中縣大雅鄉○○○
      路四九四巷七號住處，以新台幣（下同）二千五百元之價
      格，販賣給姓名年籍不詳之成年人，而容許他人藉其帳戶
      以遂行財產犯罪之用。之後，該名取得上開帳戶存摺、提
      款卡及密碼之成年人及其所屬詐欺集團成員果然基於意圖
      為自己不法所有之犯意聯絡，於九十四年一月十八日晚上
      八時許，以行動電話傳簡訊予丙○○，內容為催繳信用卡
      之消費款，經丙○○撥打依簡訊所留下之00-00000000電
      話求證後，對方佯稱因丙○○個人身分遭冒用，需將丙○○個人帳戶內之存款轉匯至其他帳戶保管七十二小時，致
      丙○○陷於錯誤，依對方指示匯款，於同日匯款二次共計
      十九萬九千九百八十三元（一次為十萬元，另一次為九萬
      九千九百八十三元，起訴書誤為共計二十萬零三十元，應
      予更正）至甲○○之上開中國信託北豐原分行帳戶內。嗣
      丙○○發現受騙而報警，經警循線查獲上情。
（二）又於九十四年一月間某日，將自己前於九十三年十月十四
      日在台新國際商業銀行大雅分行（以下簡稱台新銀行大雅
      分行）所開立帳號為000-00000000000000號帳戶之存摺、
      金融卡及印章，在台中市○○路與柳川東路口，以二千五
      百元之價格，販賣給姓名年籍不詳之成年人，而容許他人
      藉其帳戶以遂行財產犯罪之用。之後，該名取得上開帳戶
      存摺、提款卡及密碼之成年人及其所屬詐欺集團成員果然
      基於意圖為自己不法所有之概括犯意聯絡，先於報紙上刊
      登銀行貸款之分類廣告，嗣１、於九十四年三月九日丁○○依報紙刊登之電話聯絡後，自稱「羅代書」之人告知可
      以快速貸款，致丁○○陷於錯誤，而於九十四年三月十四
      日中午十二時四十八分在台北縣蘆洲市○○○路一六０號
      （建華銀行）之自動提款機匯款四千二百十七元至甲○○
      上開台新國際商業銀行大雅分行帳戶內；２、於九十四年
      三月十六日凌晨二時三十分許，劉聖安依報紙刊登之電話
      聯絡後，自稱「羅代書」之人亦告知可以向銀行貸款，致
      劉聖安陷於錯誤，而於九十四年三月十六日上午九時五十
      分許，依其指示匯款六千零二十三元至甲○○上開台新國
      際商業銀行大雅分行帳戶內。嗣經丁○○、劉聖安發現受
      騙而分別報警查獲。
二、案經台中縣警察局豐原分局報請臺灣臺中地方法院檢察署檢
    察官偵查後聲請簡易判決處刑，暨移送併案審理。
    理    由
一、上揭犯罪事實，業據上訴人即被告（以下稱被告）甲○○於
    九十四年七月十二日檢察官偵訊時供承不諱，並經被害人丙○○於警詢及偵審時、被害人丁○○、劉聖安於警詢時指訴
    明確，復有中國信託商業銀行函附被告上開帳號開戶資料及
    對帳單、被害人丙○○用以匯款帳戶之交易明細、被害人丙○○之刑事案件報案三聯單、台新國際商業銀行大雅分行被
    告上開帳號之開戶資料及資金往來明細、台新國際商業銀行
    客戶基本資料查詢、建華銀行自動櫃員機交易明細表、報紙
    之銀行貸款分類廣告、被害人劉聖安之刑事案件報案三聯單
    等在卷可稽。按刑法上之故意，可分為直接故意與不確定故
    意（間接故意），所謂「不確定故意」，係指行為人對於構
    成犯罪之事實，預見其發生而其發生並不違背其本意者，刑
    法第十三條第二項定有明文。今日一般人至郵局或銀行開設
    帳戶並非難事，如非供犯罪之非法使用，衡情自無置自己名
    義帳戶不用，而出價取得他人帳戶使用之必要。又衡諸金融
    存款帳戶事關存戶個人財產權益之保障，除非本人或與本人
    親密關係者，難認有何理由可自由流通使用該存摺，而一般
    人均有妥為保管防阻他人任意使用之認識，縱因特殊情況偶
    有交他人使用之需，亦必然深入瞭解用途再行提供以使用，
    方符常情。是無正當理由，將帳戶提供他人使用，客觀上足
    可預見其目的，係欲以該金融帳戶供作犯罪出入之帳戶或其
    他不法目的，否則應無隱匿自己名義帳戶而購買他人金融帳
    戶使用之必要。且邇來利用電話或報紙刊登廣告詐欺取財之
    犯罪類型層出不窮，該等犯罪多數均係利用人頭帳戶作為出
    入帳戶，並經媒體廣為披載，此應為一般人本於一般認知能
    力所易於意會者，被告係智力成熟之成年人，對此顯然知之
    甚詳。再者，不詳真實姓名年籍之成年人取得被告帳戶之上
    開存摺、提款卡、密碼或印章後，確有交由不詳犯罪集團，
    利用被告上開帳戶作為犯詐欺取財罪之出入帳戶，足見被告
    確有容任該不詳犯罪集團利用其出售之帳戶犯詐欺取財罪之
    不確定故意。綜上所述，被告自白與事實相符，事證明確，
    其幫助詐欺取財之行為，洵堪認定。
二、按連續幫助與幫助連續係為不同之犯罪態樣，如基於概括之
    犯意，多次幫助他人犯罪，為連續幫助，該幫助者有多次犯
    罪行為；如以一幫助行為，幫助他人連續犯罪，則為幫助連
    續，就幫助犯而言，僅有一次犯罪行為；如幫助者以多次幫
    助行為幫助他人連續犯罪，則為連續幫助連續，該幫助犯及
    被幫助之正犯，均有多次之犯罪行為。查：本件被告基於幫
    助他人犯罪之意思，先後二次提供其中國信託北豐原分行及
    台新銀行大雅分行之存摺、提款卡、密碼或印章予不詳真實
    姓名之成年人，供自稱「羅代書」之成年男子及渠等所屬不
    詳詐欺犯罪集團使用，而該詐欺集團之多名成員，有犯意聯
    絡及行為分擔，為共同正犯，再多次施用上開詐術，致被害
    丙○○、丁○○、劉聖安陷於錯誤轉帳前開款項，是上開不
    詳真實姓名成年人及自稱「羅代書」之成年男子及渠等所屬
    不詳詐欺犯罪集團，係共同連續犯刑法第三百三十九條第一
    項之詐欺取財罪。被告甲○○將其上開二家銀行所開設上開
    帳戶交予詐騙集團成員，供作渠等詐欺取財之用，雖並未參
    與詐欺取財之犯行，然顯係就他人之犯罪加以助力，參與刑
    法第三百三十九條第一項構成要件以外之行為，核其行為，
    係犯刑法第三十條第一項、第三百三十九條第一項之詐欺取
    財罪之幫助犯。被告先後二次販賣上開帳戶幫助詐欺取財之
    犯行，時間緊接，觸犯構成要件相同之罪名，顯係基於概括
    之犯意連續所為，為連續犯，依刑法第五十六條規定以一罪
    論，並依法加重其刑。公訴意旨就被告提供台新銀行大雅分
    行帳戶之犯行，雖未起訴，惟業經檢察官聲請併辦，本院認
    此部分與檢察官起訴經判決有罪部分，有連續犯之裁判上一
    罪關係存在，依審判不可分原則，本院自得加以審理。被告
    連續幫助犯詐欺取財罪，為從犯，應依刑法第三十條第二項
    之規定減輕其刑，並依刑法第七十一條第一項規定先加後減
    之。原簡易判決以被告犯罪事證明確，予以論罪科刑，固非
    無見，惟原審僅就被告販賣其所開設中國信託北豐原分行帳
    戶資料之幫助詐欺取財犯行予以論罪，對於被告上開販賣其
    於台新銀行大雅分所設立帳戶資料所為之幫助詐欺取財犯行
    則未及審酌，自有未洽。
三、本件係因被告上訴，其上訴意旨略以：起訴書所載伊所有帳
    戶之存摺、提款卡及密碼，是被地下錢莊的人強行取走，伊
    並未販賣予他人，更無幫助詐欺之意思，當時伊有向警察局
    報遺失云云。惟查：被告就究係何人？於何時？在何處？如
    何強行取走其系爭帳戶之存摺、提款卡及密碼，均未能提出
    具體事證以實其說；另其所辯之伊曾向警察局報遺失云云，
    經本院向台中市警察局第一分局公益派出所函詢結果：實係
    被告於九十四年二月一日下午一時三十分，前往台中市○區
    ○○○路一段四００號中國信託商業銀行二樓，向該銀行行
    員要求重新補辦上開000000000000000帳號之提款卡、金融
    存簿等事宜時，因該帳號業據被害人丙○○於九十四年一月
    十九日向警員申報被詐欺情事而被列為警示帳號，被告當場
    為警查獲而帶回警察局製作筆錄，當時被告並未曾向警方陳
    述其上開帳戶之存摺、提款卡及密碼，係遭地下錢莊的人強
    行取走等情，此有台中市警察局第一分局公益派出所提出之
    刑事案件呈報單、警詢筆錄、詐騙帳戶通報警示、詐騙電話
    斷話申請書及被告系爭帳戶之對帳單等件在卷可稽。而原審
    所為證據取捨、證據評價及推理過程，經核與證據法則、經
    驗法則及論理法則均無不合，皆屬妥當。被告既無法就其所
    有之上開帳戶存摺、提款卡及密碼等物，確係遭地下錢莊之
    人強行取走之事實，提出任何證據以實其說，本院即無從依
    被告所辯為任何有利於被告之認定。況目前社會上一般人防
    詐之意識高漲，欲為詐騙之人必使出相當方法，方能有所得
    ，是以行騙之人不可能將其好不容易才詐得之金錢，存入自
    己無法確實掌控之帳戶內，否則將無法確保該帳戶名義人不
    會在受騙者匯入款項後，突然將該帳戶或提款卡掛失凍結或
    變更印鑑、密碼，致使行騙之人無法從該帳戶內領出詐騙金
    額。是以詐欺集團欲以他人帳戶，供作款項出入之帳戶，衡
    情，當會先取得帳戶所有人之同意，並確知提款密碼才予使
    用。再參以被告於檢察官偵查時已明確供陳：伊是看報紙與
    對方聯絡，在伊住處交，每本賣二千五百元，都是開戶後就
    賣掉等語，有偵訊筆錄在卷可考。綜上所述，被告在本院審
    理時所為之辯解，無非飾卸推諉之詞，要無可採。本件事實
    明確，被告上開犯行，洵堪認定。
四、綜上所述，被告以上開理由提起上訴，雖無理由，惟原審僅
    就被告提供其上開中國信託北豐原分行帳戶之幫助詐欺取財
    犯行予以論罪，對於被告上開提供其於台新銀行大雅分行所
    設立帳戶資料所為之幫助詐欺取財犯行則未及審酌，應由本
    院將原簡易判決予以撤銷改判。爰審酌被告正值青壯之際，
    即不思以正當工作，賺取生活之資，為圖小利，提供帳戶予
    不法份子使用，非惟幫助行詐欺取財者遂行取財目的，同時
    使其得以隱匿其真實身分，減少遭查獲之風險，愈使其肆無
    忌憚，加深犯罪之猖獗，且本案被害人丙○○、丁○○、劉
    聖安先後確因遭詐騙而受有上開匯入被告帳戶金額之損害，
    被告亦未與被害人達成民事和解，且犯後仍飾詞狡辯、並無
    悔意等一切情狀，量處如主文所示之刑，並諭知易科罰金之
    折算標準。
五、據上論斷，應依刑事訴訟法第四百五十五條之一第一項、第
    三項、第三百六十九條第一項前段、第三百六十四條、第二
    百九十九條第一項前段，刑法第五十六條、第三百三十九條
    第一項、第三十條第一項前段、第二項、第四十一條第一項
    前段，罰金罰鍰提高標準條例第一條前段、第二條，判決如
    主文。
本案經檢察官乙○○到庭執行職務。
中　　華　　民　　國　　94　　年　　12　　月　　30　　日
                  刑事第一庭  審判長法  官  李平勳
                                    法  官  周瑞芬
                                    法  官  曾佩琦
上正本證明與原本無異。
本件不得上訴。
中　　華　　民　　國　　94　　年　　12　　月　　30　　日
                                    書記官  賴淵瀛
附錄本案論罪科刑法條：
【刑法第三百三十九條第一項】
　意圖為自己或第三人不法之所有，以詐術使人將本人或第三人
  之物交付者，處五年以下有期徒刑、拘役或科或併科一千元以
  下罰金。
【刑法第三十條】
　幫助他人犯罪者，為從犯。雖他人不知幫助之情者，亦同。
　從犯之處罰，得按正犯之刑減輕之。
